【裁判字號】    96,家上,6
【裁判日期】    970219
【裁判案由】    精神慰問金等
【裁判全文】
臺灣高等法院民事判決                   96年度家上字第6號
上  訴  人  甲○○
訴訟代理人  羅美棋律師
被 上訴 人  乙○○
                        5樓
訴訟代理人  邱正明律師
上列當事人間請求慰撫金等事件，上訴人對於中華民國95年11月
10日臺灣桃園地方法院 95年度婚字第521號第一審判決提起上訴
，經本院於97年1月29日言詞辯論終結，判決如下：
    主      文
上訴駁回。
第二審訴訟費用由上訴人負擔。
原判決第二、三項內有關「自本件判決確定之翌日起」，更正為
「自本件離婚判決確定之翌日起」；並補充第三項之給付終期至
民國一百二十一年二月二十八日止。
    事實及理由
一、本件上訴人聲明求為判決：(一)原判決除確定部分外廢棄。(二)
    上開廢棄部分，被上訴人在第一審之訴及假執行之聲請均駁
    回。
    被上訴人聲明求為判決：上訴駁回。惟就起訴聲明有關「自
    本件判決確定之翌日起」，更正為「自本件離婚判決確定之
    翌日起」；並補充有關按月給付新臺幣（下同）1萬5,000元
    之終期為民國（下同）121年2月28日。
二、被上訴人起訴主張：兩造於78年12月10日結婚，惟上訴人自
    94年9月8日起即藉故未返家同住，嗣伊在上訴人車內發現訴
    外人劉金美之電話費帳單，乃循址前往，果發現上訴人與訴
    外人劉金美同處該室，上訴人並聲稱已找到真愛，欲與伊離
    婚云云，伊原期待與上訴人共創幸福美滿生活，詎上訴人竟
    在外另結新歡，棄伊於不顧，上訴人拒不履行同居義務，惡
    意遺棄伊於繼續狀態中，兩造間之婚姻並已難以維持，業經
    原審依民法第1052條第1項第5款規定，判准兩造離婚確定；
    又伊因判決離婚致精神上受有莫大痛苦，而該離婚事由係可
    歸責於上訴人，伊並無過失，爰依民法第1056條第 2項規定
    ，請求上訴人賠償非財產上損害之慰撫金60萬元；又伊罹患
    有風溼性心臟病，無法從事勞務工作，離婚後勢必陷於生活
    困難，爰依民法第1057條規定，請求上訴人按月給付贍養費
    1萬5,000元至伊年滿75歲即至121年2月28日止等情，求為命
    ：(一)上訴人應給付被上訴人60萬元及自離婚判決確定之翌日
    起至清償日止，按年息5%計算之利息。(二)上訴人應自離婚判
    決確定之翌日起，至121年2月28日止，按月於每月28日前給
    付被上訴人1萬5,000元之判決（被上訴人另請求判決離婚部
    分，業經原審判決被上訴人勝訴，未據上訴人一併聲明不服
    ，已告確定）。
    上訴人則以：被上訴人以伊與訴外人劉金美通姦，提出妨害
    家庭罪之告訴，業經台灣桃園地方法院檢察署檢察官以95年
    度偵字第7434號處分不起訴在案，是伊就本件離婚並無過失
    ，被上訴人自不得請求賠償非財產上損害之慰撫金；又被上
    訴人擁有房地及停車位，名下並有存款及投資，離婚後不致
    陷於生活困難，而伊對外尚積欠債務，亦無能力支付贍養費
    云云，資為抗辯。
三、經查被上訴人主張兩造於78年12月10日結婚，惟上訴人因在
    外結識訴外人劉金美，自94年9月8日起即藉故未返家同住，
    嗣伊起訴請求判決與上訴人離婚，業經原審依民法第1052條
    第1項第5款規定，判准兩造離婚，並已於95年12月13日確定
    之事實，業據其提出戶籍謄本為證（見原審卷13、14頁），
    並有原判決及送達證書足按（見原審卷143至146、 148頁）
    ，自堪信為真實。
四、按夫妻之一方，因判決離婚而受有損害者，得向有過失之他
    方請求賠償；前項情形，雖非財產上之損害，受害人亦得請
    求賠償相當之金額，但以受害人無過失者為限，民法第1056
    條第1項、第2項定有明文。本件全係因上訴人惡意遺棄被上
    訴人，因而經原審判決准兩造離婚確定，已如前述，顯係因
    可歸責於上訴人之事由所致，被上訴人並無過失。而兩造間
    婚姻維持近17年，被上訴人無端遭上訴人惡意遺棄而致離婚
    ，精神上自必感受莫大痛苦，是依上開規定，被上訴人自得
    請求上訴人賠償非財產上損害之慰撫金。爰斟酌被上訴人為
    高中畢業，目前無業，名下雖擁有桃園縣平鎮市公寓房地乙
    戶，惟業經上訴人另案向原審起訴請求分配剩餘財產中（原
    審96年度家訴字第28號），另有投資95萬餘元（見原審卷10
    、48頁及本院卷80、81、51、52頁）；而上訴人為高工畢業
    ，現任職於台灣中油股份有限公司，95年度之薪資、獎金等
    所得共計90萬2,266元，投資約3萬餘元，僅向台灣土地銀行
    股份有限公司借款50萬元，分 7年共84期平均攤還本息（見
    原審卷10頁及本院卷78、79、21頁）等一切情狀後，認被上
    訴人請求上訴人賠償慰撫金60萬元，尚屬相當。
五、次按夫妻無過失之一方，因判決離婚而陷於生活困難者，他
    方縱無過失，亦應給與相當之贍養費，民法第1057條定有明
    文。又所謂因判決離婚而陷於生活困難，以夫妻之一方因判
    決離婚不能維持生活而陷於生活困難為已足，非以其有無謀
    生能力為衡量之唯一標準（最高法院80年度台上字第 168號
    判決參照）。經查，被上訴人罹患有風濕性心臟病合併二尖
    瓣狹窄、鬱心性心臟病合併肺水腫及疑似膽囊炎等疾病，曾
    於95年7月4日至財團法人長庚紀念醫院（下稱長庚醫院）林
    口分院急診並住院治療，至同年月17日出院，旋又於95年 7
    月24日急診住院，至同年26日出院，目前仍接受門診追蹤治
    療中，業據其提出診斷證明書為證（見原審卷53、54頁），
    並經本院向長庚醫院調取被上訴人之病歷核閱屬實（見本院
    外放證物）；且上訴人就被上訴人罹患有上開疾病，無法從
    事勞務性工作乙節，亦不爭執（見原審卷61頁）。又被上訴
    人係46年 2月28日出生（見原審卷13頁），現已年逾半百，
    自婚後一直擔任家庭主婦，仰賴上訴人提供之家庭生活費用
    維持生活，重新謀職自屬不易。雖被上訴人名下擁有桃園縣
    平鎮市公寓房地乙戶，惟係供其本人居住之處所，且業經上
    訴人另案起訴請求分配剩餘財產中，已如前述；又雖另有投
    資95萬餘元，惟因其身罹重病，供治療疾病所需後，所餘無
    多，是被上訴人主張其因判決離婚而陷於生活困難乙節，應
    屬可取。爰斟酌桃園縣95年度平均每戶家庭最終消費支出為
    73萬1,111元，平均每戶人數為3.7人，故每人每月最低消費
    支出為1萬6,466元（元以下四捨五入），有行政院主計處公
    布之95年度家庭收支調查報告可稽（見本院卷89、83頁）、
    及上訴人95年度之薪資、獎金等所得共計 90萬2,266元，平
    均每月所得約7萬5,000餘元，扣除其按月應攤還之貸款本息
    數千元後，每月尚有 6萬餘元可供支配等一切情狀後，認被
    上訴人請求上訴人自離婚判決確定之日起，按月給付贍養費
    1萬5,000元，尚屬相當。又被上訴人請求上訴人按月給付上
    開贍養費至被上訴人年滿75歲即至121年2月28日止，未逾內
    政部公布95年台灣省簡易生命表所示之女性平均餘命（見本
    院卷99頁），亦屬有據。
六、綜上所述，被上訴人本於民法第1056條第 2項及第1057條之
    規定，請求上訴人給付60萬元及自離婚判決確定之翌日起至
    清償日止，按年息5%計算之利息；並自離婚判決確定之翌日
    起，至121年 2月28日止，按月於每月28日前給付被上訴人1
    萬5,000元部分，自屬應予准許。 從而原審就上開部分所為
    上訴人敗訴之判決，於法並無不合。上訴論旨仍執前詞指摘
    原判決此部分不當，求予廢棄改判，為無理由，應予駁回。
七、至兩造其餘之攻擊或防禦方法及未經援用之證據，經本院斟
    酌後，認為均不足以影響本判決之結果，自無逐一詳予論駁
    之必要，併此敘明。
八、據上論結，本件上訴為無理由，依民事訴訟法第449條第1項
    、第78條，判決如主文。
中    華    民    國    97    年    2     月    19    日
                  民事第六庭
                      審判長 法  官 林鄉誠
                             法  官 許紋華
                             法  官 梁玉芬
正本係照原本作成。
如不服本判決，應於收受送達後20日內向本院提出上訴書狀，其
未表明上訴理由者，應於提出上訴後20日內向本院補提理由書狀
（均須按他造當事人之人數附繕本）上訴時應提出委任律師或具
有律師資格之人之委任狀；委任有律師資格者，另應附具律師資
格證書及釋明委任人與受任人有民事訴訟法第 466條之1第1項但
書或第2項（詳附註）所定關係之釋明文書影本。
中    華    民    國    97    年    2     月    20    日
                             書記官 常淑慧
附註：
民事訴訟法第466條之1（第1項、第2項）：
對於第二審判決上訴，上訴人應委任律師為訴訟代理人。但上訴
人或其他法定代理人具有律師資格者，不在此限。
上訴人之配偶、三親等內之血親、二親等內之姻親，或上訴人為
法人、中央或地方機關時，其所屬專任人員具有律師資格並經法
院認為適當者，亦得為第三審訴訟代理人。


司法院資訊處製作；財團法人民間司法改革基金會備份。
